臺北高等行政法院裁定　　　　　　　　　　　　　　　　九十一年度訴字第五五號
　　原　　　告　甲○○○
　　被　　　告　勞工保險局
　　代　表　人　廖碧英總經理.
　　訴訟代理人　丙○○
　　　　　　　　乙○○
右當事人間因勞保事件，原告不服行政院勞工委員會中華民國九十年十一月九日台九
十訴字第○○○三二二七號訴願決定，提起行政訴訟，本院裁定如左：
    主  文
原告之訴駁回。
訴訟費用由原告負擔。
    理  由
一、按起訴不合程式或不備其他要件者，行政法院應以裁定駁回之。但其情形可以補
    正者，審判長應定期間先命補正，行政訴訟法第一百零七條第一項第十款定有明
    文。次按起訴，應以訴狀表明當事人、起訴之聲明、訴訟標的及其原因事實，同
    法第一百零五條第一項亦有明文。又按「人民因中央或地方機關之違法行政處分
    ，認為損害其權利或法律上之利益，經依訴願法提起訴願而不服其決定：：：：
    ：：，得向高等行政法院提起撤銷訴訟。」「人民因中央或地方機關對其依法申
    請之案件，予以駁回，認為其權利或法律上利益受違法損害者，經依訴願程序後
    ，得向高等行政法院提起請求該機關應為行政處分或應為特定內容之行政處分之
    訴訟。」同法第四條第一項及第五條第二項分別定有明文。是無論在撤銷訴訟或
    課予義務訴訟，除訴願決定係第一次給予當事人不利益之情形以外，原告均應聲
    明請求行政法院撤銷原處分及訴願決定。再按我國行政訴訟採取多種類之訴訟制
    度，而行政訴訟各訴訟種類間，常有關聯，因此原告訴訟上的請求，可能有兩種
    以上之訴訟種類，可以提供法律保護。為使法院有限訴訟資源不致浪費，並保護
    訴訟相對人，不受不必要訴訟侵擾，故原告如果必須起訴，應選擇一種最有效率
    之訴訟種類，使其請求法院保護其權利之目的，儘量在一次訴訟中實現，以符合
    有效權利保護之訴訟權本旨。復按「起訴，應以訴狀表明當事人、起訴之聲明、
    訴訟標的及其原因事實。」「審判長應注意使當事人得為事實上及法律上適當完
    全之辯論。」「審判長應向當事人發問或告知，令其陳述事實、聲明證據，或為
    必要之聲明及陳述；其所聲明或陳述有不明瞭或不完足者，應令其敘明或補充之
    。」行政訴訟法第一百零五條第一項、第一百二十五條第二項及第三項分別定有
    明文。職是，人民於請求行政機關作成其所申請內容之行政處分，遭到否准，而
    認為其權益受到損害，提起行政訴訟時，除應為前揭請求行政法院撤銷原處分及
    訴願決定之聲明外，同時應聲明請求行政法院判命行政機關作成其所申請內容之
    行政處分（行政訴訟法第五條第二項），而非提起請求撤銷行政機關否准其申請
    行政處分及訴願決定（行政訴訟法第四條第一項）之訴訟及另提起給付訴訟聲明
    行政機關應為財產上之給付，否則即使行政法院認原處分應予撤銷，但因撤銷行
    政機關否准其申請內容之行政處分，並不相當於命行政機關作成其所申請內容之
    行政處分，且人民依法應向行政機關申請之事件，不得逕提起給付訴訟之法理，
    故原告請求行政法院保護其權利之目的，於茲仍無法在一次訴訟中實現。所以如
    經審判長依其事實上聲明及訴訟目的，闡明應適用之訴訟種類及完足之聲明後，
    原告仍堅持原所為之聲明，其訴即因不符合有效權利保護原則，而應認起訴不備
    要件，依首揭規定裁定駁回之。
二、本件原告起訴意旨略以：原告係訴外人即被保險人方信憲之配偶，方信憲因職業
    傷害而致死亡，原告乃於民國（下同）八十九年一月六日，依勞工保險條例第六
    十四條之規定，請求按方信憲平均月投保薪資，一次發給喪葬津貼五個月及給與
    遺屬津貼四十個月，詎被告核定結果，固准許發給喪葬津貼五個月，遺屬津貼部
    分則以方信憲非因職業傷害而致死，僅准許依同條例第六十三條第三款之規定，
    發給三十個月遺屬津貼，就十個月之遺屬津貼差額予以否准。原告不服，經向勞
    工保險監理委員會審議，審定結果原核定撤銷，由被告查明後另為適法之處分。
    經被告重行審查核定仍維持原核定，原告不服，再向勞工保險監理委員會申請審
    議，審定結果申請審議駁回，原告提起訴願，經行政院勞工委員會決定訴願駁回
    ，乃向本院起訴聲明：「一、原行政院勞工委員會訴願決定書撤銷。
    二、被告勞保局應給付原告因職業傷害死亡給付十個月差額共計新台幣肆拾貳萬
    元及自原告申請死亡給付時起至清償日止之每日法定放款利率二分之一之利息。
    」云云。
三、然查原告起訴之聲明第一項僅表明「原行政院勞工委員會訴願決定書撤銷」，而
    未及於勞工保險監理委員會之審定及被告勞工保險局所為之原行政處分，原告未
    就此二者併予聲明請求撤銷，其聲明即已有未完足之處。再原告起訴狀未依行政
    訴訟法第一百零五條第一項第三款之規定表明訴訟標的，亦即未表明原告所為之
    上開二項聲明，係依同法第四條規定提起撤銷訴訟及另依其他規定提起財產上給
    付訴訟或依同法第五條規定提起課予義務訴訟，且原告如係旨在提起課予義務訴
    訟，上開二項聲明亦有未完足之處。本院審判長乃於九十一年十二月五日以書面
    裁定命原告補正訴訟標的，並闡明令原告就其不完足之聲明補充之，該裁定已於
    同年月十六日送達原告收受，有送達證書可稽。原告迄未補正及補充，依首揭之
    說明，其起訴於法不合，應予駁回。
三、依行政訴訟法第一百零七條第一項第十款、第一百零四條、民事訴訟法第九十五
    條、第七十八條，裁定如主文。
中　　華　　民　　國　　九十一　　　年　　　十二  　月　　　三十一  　　日
                 臺 北 高 等 行 政 法 院   第 一 庭
                                   審判長法  官　王立杰
                                         法  官　黃本仁
                                         法  官　王碧芳
右為正本係照原本做成。
如不服本裁定，應於送達後十日內，向本院提出抗告狀（須按他造人數附繕本）。
中　　　華　　　民　　　國　　九十二　　年　　　一　　　月　　　二　　　日
                                         法院書記官 鄭聚恩
得抗告
